【裁判字號】    98,交訴,14
【裁判日期】    981225
【裁判案由】    肇事遺棄罪
【裁判全文】
臺灣桃園地方法院刑事判決              98年度交訴字第14號
公  訴  人  臺灣桃園地方法院檢察署檢察官
被      告  甲○○
上列被告因肇事遺棄案件，前經檢察官處分緩起訴確定（95年度
偵字第18803 號），因被告於緩起訴期間內違反應履行之事項，
經檢察官撤銷原緩起訴處分提起公訴（97年度撤緩偵字第215 號
），被告於本院準備程序期日就被訴事實為有罪之陳述，經合議
庭裁定改由受命法官獨任進行簡式審判程序後，判決如下：
    主  文
甲○○駕駛動力交通工具肇事，致人受傷而逃逸，處有期徒刑捌
月，減為有期徒刑肆月，如易科罰金，以新臺幣壹仟元折算壹日
。
    事  實
一、甲○○明知自己未曾考領汽、機車駕駛執照，猶於民國95年
    8 月11日晚間10時許，騎乘車號TJP-747 號輕型機車搭載女
    友鍾慧君，沿桃園縣龍潭鄉○○路由龍潭往埔心方向行駛，
    行至聖亭路與竹龍路口時，本應注意汽車行駛時，駕駛人應
    注意車前狀況及兩車併行之間隔，並隨時採取必要之安全措
    施，而依當時天候晴、夜間有照明、村里道路、柏油路面、
    乾燥無缺陷亦無障礙物、視距良好，並無不能注意之情事，
    竟疏未注意，因轉頭察看後方車輛之行進，未能注意適有乙
    ○○騎乘腳踏車行駛在其正前方之情形，即貿然往前騎乘，
    其輕型機車之前車頭遂撞擊乙○○所騎乘腳踏車之左側車身
    ，致鍾慧君、乙○○均倒地，鍾慧君因而受有左眉上方撕裂
    傷1.5 ×0.5 公分、左手肘1 ×1 公分、左上臂發紅15 ×7
    公分、左膝兩處擦傷各為7 ×3 公分、3 ×3 公分、左小腿
    下方擦傷3 ×3 公分、2 ×2 公分、2 ×2 公分等傷害，乙
    ○○則受有左腳踝後側摔傷2 ×2 公分之傷害（過失傷害部
    分均未據鍾慧君、乙○○告訴）。詎甲○○明知其已肇事致
    人受傷後，竟未留置現場協助處理事故、給予傷者必要之救
    護，並等候警員前來處理，為圖卸免無照騎乘機車之交通處
    罰，逕自騎乘機車逃逸。嗣經員警據報前往處理後，鍾慧君
    始聯繫甲○○前往敏盛醫院探視乙○○，而循線查悉上情。
二、案經桃園縣政府龍潭分局報請臺灣桃園地方法院檢察署檢察
    官處分緩起訴處分確定，因被告於緩起訴期間內違反應履行
    之事項，經檢察官撤銷原緩起訴處分後提起公訴。
    理  由
一、本件被告甲○○所犯為死刑、無期徒刑、最輕本刑為3 年以
    上有期徒刑以外之罪，其於準備程序進行中，就被訴事實為
    有罪之陳述，經告知簡式審判程序之旨，並聽取當事人之意
    見後，本院合議庭裁定由受命法官獨任進行簡式審判程序，
    合先敘明。
二、關於被告甲○○前開肇事致鍾慧君、乙○○受傷後猶騎乘機
    車逃逸情形，業據被告迭於警詢、偵訊及本院調查、審理時
    坦承不諱（見），核與證人鍾慧君、乙○○指訴情節相符（
    見偵卷第8 至9 頁、第10至11頁），並有道路交通事故現場
    圖、道路交通事故調查報告表(一)(二)、現場照片等件可憑。而
    被害人鍾慧君、乙○○分別受有如事實欄所載之傷勢，亦有
    敏盛綜合醫院龍潭分院診斷證明書2 份在卷可稽。參諸卷附
    桃園縣政府警察局龍潭分局交通事故紀錄（通報）單及自首
    情形表、桃園縣政府警察局疑似道路交通事故肇事逃逸追查
    表，其上復分別明白記載：「肇事者甲○○經警方查出其為
    駕駛人後，經聯絡始到案說明」、「遺留跡證：……2.機車
    駕駛乘客受傷」、「受害人姓名：乙○○，……，傷害程度
    ：左手腳擦傷，……」各等語（見偵卷第22至23頁），足見
    被告於肇事後未停留於現場協助處理事故並給予傷者必要之
    救護至明。是其上開所為自白，核與卷存事證所呈內容相符
    ，可以採信。本件事證已臻明確，被告犯行堪以認定，應予
    依法論科。
三、論罪科刑：
(一)、核被告甲○○所為，係犯刑法第185 條之4 之駕駛動力交通
    工具肇事，致人受傷而逃逸罪。按上開駕駛動力交通工具肇
    事，致人受傷而逃逸罪，係遺棄罪之特別規定，係屬法規競
    合，最高法院88年度臺上第7396號判決意旨可為參照，是應
    依刑法第185 條之4 之駕駛動力交通工具肇事，致人受傷而
    逃逸罪處罰。至公訴人雖未就被告甲○○騎乘機車肇事致被
    害人鍾慧君受傷而逃逸之犯行於起訴書犯罪事實欄中敘明，
    惟該部分犯行與已敘及部分，既有實質上一罪之關係，為起
    訴效力所及，本院自應併予審理。
(二)、爰審酌被告於騎乘機車肇事後，僅為圖卸免交通裁罰，即未
    留在現場救護被害人而逕自逃離，所為已屬不該，且其經檢
    察官於95年10月23日以95年度偵字第18803 號為緩起訴處分
    後，又不依緩起訴處分意旨向指定機關團體提供80小時之義
    務勞務，遭檢察官撤銷緩起訴並提起公訴，嗣於本院審理時
    ，又無正當理由未到庭而經本院發佈通緝，此有臺灣高等法
    院被告前案紀錄表在卷足憑，堪認被告始終無法改正自己所
    犯錯誤，惟念及被害人二人所受傷勢尚非嚴重，且被告犯罪
    後復已賠償被害人乙○○，並兼衡其犯罪之手段、目的、智
    識程度等一切情狀，量處如主文所示之刑。
(三)、末按被告所犯本件肇事逃逸罪，其犯罪時間既係在96年4 月
    24日以前，且所犯罪名復不屬中華民國96年罪犯減刑條例第
    3 條所規定之罪，爰依該條例第2 條第1 項第3 款之規定，
    減其刑期2 分之1 ，並諭知易科罰金之折算標準以為警惕。
    至被告雖曾於本院審理中因逃亡而經本院於98年11月20日以
    98年桃院永刑守緝字第1141號發佈通緝，於同年12月9 日逮
    捕緝獲，再經本院於98年12月9 日以桃院永刑緝歸字第2741
    號撤銷通緝，有通緝書、緝獲筆錄、撤銷通緝書在卷可稽，
    茲因被告乃係於上開減刑條例96年7 月16日施行後方遭通緝
    ，並不符合該條例第5 條所規定不得減刑之情形，此觀法院
    辦理九十六年減刑條例案件應行注意事項第9 條第1 項規定
    即詳，是被告自仍合乎上開減刑條例減刑之規定，附此敘明
    。
據上論斷，應依刑事訴訟法第273 條之1 第1 項、第299 條第1
項前段，刑法第185 條之4 、第41條第1 項前段，中華民國96年
罪犯減刑條例第2 條第1 項第3 款、第7 條、第9 條，判決如主
文。
本案經檢察官吳佳美到庭執行職務。
中    華    民    國    98    年    12    月    25    日
                  刑事第八庭    法  官  呂綺珍
附錄論罪科刑法條：
中華民國刑法第185條之4
（肇事遺棄罪）
駕駛動力交通工具肇事，致人死傷而逃逸者，處6 月以上5 年以
下有期徒刑。
以上正本證明與原本無異。
如不服本判決應於收受判決後10日內向本院提出上訴書狀，並應
敘述具體理由。其未敘述上訴理由者，應於上訴期間屆滿後20日
內向本院補提理由書(均須按他造當事人之人數附繕本)「切勿逕
送上級法院」。
                                書記官  范升福
中    華    民    國    98    年    12    月    28    日


司法院資訊處製作；財團法人民間司法改革基金會備份。
